【裁判字號】    99,交訴,21
【裁判日期】    990531
【裁判案由】    業務過失致死
【裁判全文】
臺灣臺北地方法院刑事判決              99年度交訴字第21號
公  訴  人  臺灣臺北地方法院檢察署檢察官
被      告  甲○○
選任辯護人  陳介輔律師
上列被告因業務過失致死案件，經檢察官提起公訴（九十八年度
調偵字第一一六六號），嗣於本院準備程序進行中，被告就被訴
事實為有罪之陳述，經本院合議庭裁定由受命法官獨任進行簡式
審判程序，本院判決如下：
    主    文
甲○○從事業務之人，因業務上之過失致人於死，處有期徒刑伍
月，如易科罰金，以新臺幣壹仟元折算壹日。緩刑貳年。
    犯罪事實
一、甲○○於民國九十八年七、八月間為址設彰化縣北斗鎮○道
    里○○路五六六號之本源海產行即林志文所僱用之司機，接
    受該海產行林志強指派駕駛該海產行所有之車牌號碼八七五
    —ＴＮ號自用大貨車，載送該海產行所販售之海產予客戶，
    為從事駕駛業務之人。於九十八年八月四日凌晨三時四十分
    許，駕駛上開自用大貨車，沿臺北市○○區○○路由南往北
    方向行駛，行經臺北市○○區○○路三三一號前，欲停車卸
    載所載送之貨物時，本應注意汽車在設有禁止臨時停車標線
    處所不得臨時停車，禁止臨時停車處所不得停車，而依當時
    天候晴，夜間有照明，道路路面狀況乾燥、無缺陷、無障礙
    物，且視距良好之市區○○道路，並無不能注意之情事，詎
    疏未注意臺北市○○區○○路三三一號前路側之道路緣石正
    面劃設有紅色實線，為禁止臨時停車路段，為卸載所載送之
    貨物，竟貿然將上開自用大貨車停放在臺北市○○區○○路
    三三一號前車道上，適有已因服用酒類達不能安全駕駛動力
    交通工具程度之陳清松仍駕駛格上汽車租賃股份有限公司所
    有，車牌號碼九五五○—ＮＮ號租賃小貨車，沿臺北市○○
    區○○路由南往北方向行駛至該處，因酒後駕車精神不濟及
    未注意車前狀況，不慎撞及甲○○停放在該處之前開自用大
    貨車，造成陳清松受有頭腹部及下肢多重鈍挫傷之傷害，經
    救護車緊急送往臺北市立聯合醫院和平院區急救，仍因出血
    性休克及神經性休克於到院時死亡。嗣經路人報警處理，於
    前往處理車禍事故之警員鍾忠紘到達現場處理時，甲○○在
    場並於有偵查權限之警員未發覺其姓名與犯罪情節之前，主
    動供出自己之年籍與肇事經過而接受裁判。
二、案經陳清松之胞姐乙○○訴由臺北市政府警察局萬華分局報
    請臺灣臺北地方法院檢察署檢察官偵查起訴。
    理    由
一、前揭犯罪事實，業據被告甲○○於本院審理時坦承不諱，復
    經證人林志強於偵查時證述屬實，並有道路交通事故調查報
    告表（一）、道路交通事故調查報告表（二）、道路交通事
    故現場圖、臺北市政府警察局萬華分局交通分隊道路交通事
    故補充資料表、臺北市政府警察局萬華分局交通分隊道路交
    通事故談話紀錄表、臺北市○○○○○道路交通事故現場照
    片、臺灣臺北地方法院檢察署相驗屍體證明書、相驗照片、
    勘驗現場筆錄、臺北市立聯合醫院急診病歷、臺北市立聯合
    醫院急診醫囑單（一）、臺北市立聯合醫院急診醫囑單、臺
    北市立聯合醫院急診護理記錄（一）、臺北市立聯合醫院（
    和平院區）急診護理記錄（二）、臺北市立聯合醫院和平院
    區心肺復甦術（ＣＰＲ）記錄單、聯合醫院和平院區病患檢
    驗總表、臺北市立聯合醫院貼報告單專用紙、臺北市立聯合
    醫院死亡通知單、臺北市政府消防局救護紀錄表、臺灣臺北
    地方法院檢察署檢驗報告書、臺北市交通事件裁決所九十九
    年一月十九日北市裁鑑字第○九八四五四二五四○○號函及
    其檢附臺北市車輛行車事故鑑定委員會鑑定意見書、臺北市
    政府交通局九十九年四月十九日北市交安字第○九九三○四
    三三七○○號函及其檢附臺北市車輛行車事故鑑定覆議委員
    會鑑定覆議意見書等件在卷可稽，足徵被告任意性自白與事
    實相符，應堪採信。按禁止臨時停車線為紅色實線，用以指
    示禁止臨時停車路段，道路交通標誌標線號誌設置規則第一
    百六十九條第一項、第二項定有明文。次按設有禁止臨時停
    車標線處所不得臨時停車；禁止臨時停車處所不得停車，道
    路交通安全規則第一百十一條第一項第三款、第一百十二條
    第一項第一款亦定有明文。本件被告為上開自用大貨車駕駛
    人，於上開時間、地點，駕駛自用大貨車行經臺北市○○區
    ○○路三三一號前，欲停車卸載所載送之貨物時，自應注意
    前揭道路交通安全規則之規定，且依當時為天候晴，夜間有
    照明，道路路面狀況乾燥、無缺陷、無障礙物，且視距良好
    之市區○○道路，並無不能注意之情事，竟疏未注意臺北市
    ○○區○○路三三一號前路側之道路緣石正面劃設有紅色實
    線，為禁止臨時停車路段，貿然將上開自用大貨車停放在臺
    北市○○區○○路三三一號前車道上，致被害人陳清松所駕
    駛之租賃小貨車撞及其停放在該處之自用大貨車，其對本件
    事故之發生有過失甚為明確。又按汽車行駛時，駕駛人應注
    意車前狀況，並隨時採取必要之安全措施；汽車駕駛人有飲
    用酒類或其他類似物後其吐氣所含酒精濃度超過每公升○‧
    二五毫克或血液中酒精濃度超過百分之○‧○五以上情形，
    不得駕車，道路交通安全規則第九十三條第一項第一款、第
    九十四條第三項及第一百十四條第一項第二款亦定有明文，
    本件被害人陳清松於本件事故發生時係違反前開規定，於其
    已因服用酒類達不能安全駕駛動力交通工具之程度，仍駕駛
    上開租賃小貨車上路，因酒後駕車精神不濟及未注意車前狀
    況，不慎撞及被告所違規停放之自用大貨車一節，有法務部
    法醫研究所九十八年八月十九日法醫毒字第○九八○○○四
    ○九一號函、臺北市政府警察局萬華分局九十八年八月二十
    七日北市警萬分刑字第○九八三二二九四五○○號函及臺北
    市立聯合醫院中興院區檢驗醫學科血液酒精濃度報告單等件
    在卷可證，故被害人陳清松對本件事故之肇致亦同有過失。
    再者，被告因違規停放上開自用大貨車，致被害人陳清松所
    駕駛之租賃小貨車撞及其停放在該處之自用大貨車，造成被
    害人陳清松受有頭腹部及下肢多重鈍挫傷之傷害，經送醫急
    救，仍因出血性休克及神經性休克於到院時死亡，是被害人
    陳清松之死亡結果與被告之過失行為間亦有相當因果關係。
    綜上所述，本案事證明確，被告業務過失致死之犯行，洵堪
    認定，應依法論科。
二、按刑法上所謂業務，係指個人基於其社會地位繼續反覆所執
    行之事務，包括主要業務及其附隨之準備工作與輔助事務在
    內；汽車駕駛人之駕駛工作，乃隨時可致他人身體生命於危
    險之行為，並係具有將該行為繼續，反覆行使之地位之人，
    因此應有經常注意俾免他人於危險之特別注意義務，最高法
    院七十五年臺上字第一六八五號、八十九年臺上字第八○七
    五號分別著有判例意旨可資參照。本件被告於案發時為本源
    海產行即林志文所僱用之司機，接受證人林志強指派駕駛前
    開自用大貨車，載送本源海產行所販售之海產予客戶，為從
    事駕駛業務之人，是其駕駛前開自用大貨車肇事過失致人於
    死，核被告所為，係犯刑法第二百七十六條第二項業務過失
    致死罪。被告於肇事後，警員鍾忠紘前往現場處理時，在其
    上開犯行未為任何有偵查犯罪職權之公務員已知悉前，不逃
    避接受裁判而當場向警員自首，承認其為肇事人一節，有記
    載被告自首情形之北市○○○○○道路交通事故肇事人自首
    情形紀錄表一紙附卷可稽，是被告既已向該管公務員申述犯
    罪事實，而不逃避接受裁判，已合於刑法第六十二條前段所
    定對於未發覺之犯罪自首而接受裁判之要件，依該條規定減
    輕其刑。爰審酌被告並無前科，此有臺灣高等法院被告前案
    紀錄表一份在卷可憑，素行尚稱良好，因一時疏忽，未遵守
    道路交通安全規則因而肇事，導致被害人陳清松因而喪失寶
    貴之生命，侵害他人生命法益實屬重大，並造成被害人陳清
    松家屬無可彌補之傷害，惟被害人陳清松對事故發生之過失
    情節顯較重於被告，且被告犯罪後坦承犯行，顯有悔意，並
    已與被害人陳清松家屬達成和解，此有臺北市萬華區調解委
    員會調解書一份附卷可參，兼衡其品行、智識程度、生活狀
    況等一切情狀，量處如主文所示之刑，併諭知易科罰金之折
    算標準，以資懲儆。末查，被告前未曾因故意犯罪受有期徒
    刑以上刑之宣告，此有臺灣高等法院被告前案紀錄表一份在
    卷可稽，其因過失致罹刑章，經此次偵、審程序及損害賠償
    之教訓當知謹慎，信無再犯之虞，且告訴代理人亦具狀請求
    本院考量被告已與被害人陳清松之家屬達成和解，並按和解
    條件履行付款，對本案能從輕量刑，並為緩刑宣告，此有刑
    事陳報狀一紙附卷可參，本院斟酌上開各情，因認所宣告之
    刑，以暫不執行為適當，爰併宣告緩刑二年，以啟自新。
據上論斷，應依刑事訴訟法第二百七十三條之一第一項、第二百
九十九條第一項前段，刑法第二百七十六條第二項、第六十二條
前段、第四十一條第一項前段、第七十四條第一項第一款，刑法
施行法第一條之一第一項、第二項前段，判決如主文。
本件經檢察官申心蓓到庭執行職務
中    華    民    國    99    年    5     月    31    日
                  臺灣臺北地方法院交通法庭
                      法      官  雷淑雯
以上正本證明與原本無異。
如不服本判決，應於判決送達後十日內，向本院提出上訴狀（應
抄附繕本），並應敘述具體理由；其未敘述上訴理由者，應於上
訴期間屆滿後二十日內向本院補提理由書（均須按他造當事人之
人數附繕本）「切勿逕送上級法院」。告訴人或被害人如對於本
判決不服者，應具備理由請求檢察官上訴，其上訴期間之計算係
以檢察官收受判決正本之日期為準。
                      書  記  官  胡詩唯
中    華    民    國    99    年    5     月    31    日
附錄本案論罪科刑法條全文
中華民國刑法第二百七十六條（過失致死罪）
因過失致人於死者，處二年以下有期徒刑、拘役或二千元以下罰
金。
從事業務之人，因業務上之過失犯前項之罪者，處五年以下有期
徒刑或拘役，得併科三千元以下罰金。

司法院資訊處製作；財團法人民間司法改革基金會備份。
